臺灣臺北地方法院刑事裁定　　　　　　　　　　　　九十二年度聲判字第二二號
　　聲　請　人
　　即　告訴人　乙○○
　　　　　　　　國民
　　代　理　人　林德川律師
　　被　　　告　甲○○
　　　　　　　　國民
右列聲請人因告訴被告傷害案件，不服臺灣高等法院檢察署檢察長中華民國九十二年
九月十八日所為九十二年度上聲議字第三八九六號駁回聲請再議之處分（原不起訴處
分案號：臺灣臺北地方法院檢察署九十二年度偵字第七三六五號），聲請交付審判，
本院裁定如下：
    主  文
聲請駁回。
    理  由
一、按告訴人不服上級法院檢察署檢察長或檢察總長認再議為無理由而駁回之處分者
    ，得於接受處分書後十日內委任律師提出理由狀，向該管第一審法院聲請交付審
    判；法院認為交付審判之聲請不合法或無理由者，應駁回之，刑事訴訟法第二百
    五十八條之一第一項、第二百五十八條之三第二項前段分別定有明文。
二、本件聲請人即告訴人乙○○以被告甲○○涉犯傷害罪嫌，提出告訴，案經臺灣臺
    北地方法院檢察署檢察官偵查後，於民國（下同）九十二年六月十一日以該署九
    十二年度偵字第七三六五號為不起訴處分，聲請人不服聲請再議，又經臺灣高等
    法院檢察署檢察長認再議已無理由，而於九十二年九月十八日以九十二年度上聲
    議字第三八九六號處分書駁回其再議。聲請人於九十二年十月一日收受前開臺灣
    高等法院檢察署處分書後，於九十二年十月九日向本院聲請交付審判，未逾法定
    不變期間，先予敘明。
三、聲請人原告訴意旨略以：
    被告係力山保全公司派駐容石園社區管理委員會之總幹事，負責社區安全、服務
    及代收住戶掛號郵件、代管委會收管理費等業務。九十一年十二月十八日十五時
    許，在台北縣新店市○○街三五號前，告訴人認渠信件遭扣件，而至社區保全公
    司辦公室理論，並欲將郵件登記簿拿去影印時，遭被告阻擋，且由側面勒住告訴
    人頸子及用手肘推告訴人，致告訴人受有右膝、右足踝及頸部挫傷之傷害，因認
    被告涉有刑法第二百七十七條傷害罪嫌云云。
四、臺灣臺北地方法院檢察署檢察官偵查結果認為：
  (一)經查被告傷害方式，告訴人先稱：被告係用手勒渠頸部及用手肘推渠；嗣改稱被
    告踢渠一腳，又推渠及勒渠脖子（見九十一年十二月三十日警詢筆錄、九十二年
    四月三日偵訊筆錄），是所述前後不一已有可疑。
  (二)次查證人凌祖綿雖證稱在渠住處五樓陽台，看見被告推告訴人，也用腳（好像是
    右腳）踢等語，卻未證述有告訴人一再指訴之勒頸（脖）子行為，且其既確認現
    場只有被告及告訴人二人，不認識亦未見另一保全人員劉志輝在場一節，又與證
    人劉志輝陳稱，渠在現場，看見被告、告訴人二人在搶本子；證人丁素姿證稱，
    有二人圍住告訴，不讓他走；及證人張蔭生所證，看見被告、告訴人二在搶一樣
    東西，被告不讓告訴人走，現場有三個人，總共好像有三或四個人等證詞，相齟
    齬。況證人劉、丁、張三人均並稱，未見有人，或被告打告訴人或踢告訴人（見
    九十二年四月十五日、十八日偵訊筆錄），綜合證人所述，固可確知雙方當時在
    搶奪郵件登記簿，惟尚難遽認被告有傷害之犯行。
  (三)又查告訴人提出之天主教耕莘醫院九十一年十二月三十日診斷書病名欄係記載「
    主訴右膝、右足踝及頸部挫傷」，嗣該院於九十二年六月六日再傳真病歷摘錄單
    復本署函略以：「病患（乙○○）於九十一年十二月二十四日因頸部、右膝及右
    側足踝疼痛至本院門診就診，主訴為挫傷所引起。經病理學檢查，頸部、右膝及
    右踝並無明顯外傷，疼痛處之活動良好。頸部Ｘ光報告為退化性關節炎，並無明
    顯之骨折。另病患於九十一年二月至五月間曾因右膝退化性關節炎在本院門診就
    診。病患九十一年十二月二十四日患處之疼痛是因何種因素所造成無法判斷，診
    斷書之內容僅係病患之主訴」等語，此有天主教耕莘醫院函文一紙在卷可稽。故
    該診斷書於本案並不具證據能力，自不能證明告訴人「主述」之挫傷為被告所造
    成。
  (四)末查該社區之監視錄影帶，經新店分局碧潭派出所警員賴明輝勘驗結果：因畫面
    不連續，無法辨識影像內容。有檢察官九十二年四月十四日電話紀錄附在卷，是
    亦無法憑以判斷告作人所指之事是否確真。故告訴人「主述」之傷害，仍未有證
    據得憑以認定為被告所為。此外，復查無其他積極證據足以證明被告涉有傷害犯
    行，揆諸首揭法條及說明，應認其犯罪嫌疑不足。
五、聲請人不服上開不起訴處分，聲請再議，聲請再議意旨略以：
    聲請人所述被傷害事實前後一致，而證人凌祖綿看見被告推聲請人也用腳踢，與
    劉志輝、丁素姿、張蔭生所稱二人在搶本子不讓聲請人取走毫無關係，另天主教
    耕莘醫院診斷書記載聲請人受傷是事實云云，而指原不起訴處分有所不當。
六、臺灣高等法院檢察署檢察長就上開再議之聲請審核結果認為：
    經查聲請人所稱被告所為傷害之方式，於原檢察官偵查時前後供述已有不同，而
    依證人劉志輝、丁素姿之證詞與證人凌祖綿之說法亦有差異，因而原檢察官綜合
    證人所述，固可確知聲請人與被告雙方當時係在搶奪郵件登記簿，尚難遽以認定
    被告有傷害聲請人之行為，亦無違誤之處，另聲請人所指上揭診斷書之記載聲請
    人受傷之情形，僅係病患即聲請人之主訴而已，業據天主教耕莘醫院之回函在卷
    可稽，因而上述診斷書亦不具證據能力，綜上所述，原檢察官查無積極證據證明
    被告有傷害聲請人之行為，所為不起之處分，經核尚無違誤。
七、聲請人聲請交付審判意旨略以：
  (一)證人部分：
    1.被告甲○○於九十二年四月三日偵查時曾自承勒聲請人之頸部，聲請人高喊救
      命打人等語。且被告亦於九十二年四月三日及四月十五日偵查時，具體詳細記
      載各地點有攔、勒、踢、倒、推等各傷害行為。足證被告已有傷害之行為。
    2.證人劉志輝於同日偵查時曾證稱被告將聲請人踢倒，並由其幫聲請人撿拖鞋等
      語，聲請人於庭訊時當場聽聞，故證人此部分之證詞亦足以認定被告有傷害之
      犯行。
    3.證人凌祖綿於檢察官偵訊時已證稱，其由住處五樓陽台親眼目擊被告推聲請人
      ，也用腳踢聲請人等語，是已足證明被告有傷害之犯行，雖未證述被告有勒頸
      行為，惟被告阻攔聲請人並搶取信件登記簿之行為，為突發事故，時間甚短，
      且因證人所處位置、注意時機、注意集中力、觀看角度等因素，往往未必聞見
      全貌，故本件證人凌祖綿之證言應已足以證明被告部分之犯罪事實。
    4.至於證人丁素姿、張蔭生證稱未見到被告打聲請人等語，係因該二證人並非全
      程在場目擊，僅目擊部分情節，故其等所證，只能證明未看到被告打人之過程
      ，不能因此證明被告未有傷害之犯行。然原處分竟將上開證言擴大推論為被告
      未有傷害行為，顯違證據法則，實屬違誤。
  (二)物證部分：
    (1)天主教耕莘醫院之診斷書：聲請人於九十一年十二月上八日遭被告傷害後．並
      未及時診治，但數日後因頸部、右膝、右側等受傷害之部位疼痛，始於同月二
      十四日到天主教耕莘醫院就診，經論斷之結果為右膝、右足踝及頸部挫傷，與
      聲請人指訴被告傷害之方式相符，已足認被告犯罪。是該診斷書乃醫師依其專
      業判斷所開立，確有證據能力，並足以證明被告傷害之犯行。惟原不起訴處分
      及駁回處分竟以該診斷證明書之病名為聲請人所主訴，故無證據能力，執為利
      於被告之認定，殊違證據法則。
    (2)社區監視錄影帶：該社區之監視錄影帶係作為認定被告有無傷害之一重要物證
      ，其影像畫面如何、是否足以辨識內容，依法應命警察機關提供予檢察官，並
      由檢察官實施勘驗程序。惟本件勘驗僅由新店分局派出所之員警為之，故原處
      分對於監視錄影帶部分未確實查明，竟以警員私下之勘驗，作為無法判斷被告
      犯罪之依據，其所為明顯違法。
八、本院之判斷：
  (一)聲請人雖聲請勘驗偵訊錄音帶，以證明被告甲○○、證人劉志輝於九十二年四月
    三日之偵查時均曾供述被告有勒、踢等傷害聲請人之行為。經查據偵查卷宗資料
    所示，錄音帶雖已銷毀，惟核閱該日之訊問筆錄，被告一再抗辯未有傷害行為、
    證人亦供稱未有推或踢聲請人等行為，均無聲請人指述情節，且該筆錄亦經聲請
    人當庭承認無誤後簽名於後（見偵查卷第十五頁），則據此並不足以證明被告曾
    於偵查中自陳有何傷害犯行。
  (二)次查證人凌祖棉於偵查中證稱在渠住處五樓陽台，看見被告推聲請人，也用腳（
    好像是右腳）踢，且其確認現場只有被告及聲請人二人，不認識亦未見另一保全
    人員劉志輝在場等語（見偵查卷第二二頁反面），其情顯與聲請人指訴有勒頸之
    行為不符（見偵卷第十四頁）。又證人劉志輝陳稱，渠在現場，看見被告、聲請
    人二人在搶本子（見偵卷第十四頁反面）；證人丁素姿證稱，有二人圍住聲請人
    ，不讓他走（見偵卷第三十二頁反面）；及證人張蔭生所證述，看見被告、聲請
    人二人在搶一樣東西，被告不讓聲請人走，現場有三個人，總共好像有三或四個
    人（見偵卷第三十三頁），則該等證人之證言，均未證明被告有何傷害聲請人之
    行為。
  (三)再就聲請人提出之天主教耕莘醫院診斷書中病名雖載有：「主訴右膝、右足踝及
    頸部挫傷」，後經該院另函覆聲請人就診之詳細情形：「頸部、右膝及右踝並無
    明顯外傷，疼痛處之活動良好：：疼痛是何種因素所造成無法判斷，診斷書之內
    容僅係病患（即聲請人乙○○）之主訴」（見偵卷第四十八頁），足證該診斷書
    僅足以證明聲請人於診斷時有疼痛之感受，惟尚不足以證明係何因素、何人所造
    成，是該診斷書尚不足以認定被告有傷害之犯行。
  (四)末查該社區之監視錄影帶雖係由新店分局派出所之員警為勘驗，惟基於檢察事務
    之指揮監督，檢察官本得調度司法警察機關輔助偵查。是以檢察官協請司法警察
    代為勘驗錄影帶之程序，仍屬合法適當。
九、綜前所述，聲請人指訴被告涉犯傷害罪嫌，經臺灣臺北地方法院檢察署檢察官認
    罪嫌不足而為不起訴處分，嗣經臺灣高等法院檢察署檢察長認再議無理由而駁回
    再議，並於上開處分書中詳為論述法律上之理由，對照卷內資料，於法並無違誤
    。聲請人仍執陳詞，向本院聲請交付審判，為無理由，應予駁回。
據上論斷，應依刑事訴訟法第二百五十八條之三第二項前段，裁定如主文。
中      華      民      國    九十三    年    四     月         十四    日
                                    臺灣臺北地方法院刑事第三庭
                                        審判長法 官  劉 慧 芬
                                              法 官  歐陽漢菁
                                              法 官  邱  　琦
右正本證明與原本無異。
不得抗告。
                                              書記官 林 素 霜
中　　　華　　　民　　　國　　九十三　　年　　　四　　　月　　 十五 　　日
